臺灣高等法院高雄分院民事裁定
110年度抗字第359號
抗  告  人  黃欽周  


相  對  人  謝秀菊  

上列抗告人與相對人間假處分事件，對於中華民國110年11 月25
日臺灣高雄地方法院110 年度全字第198號裁定提起抗告，本院
裁定如下：
    主    文
抗告駁回。
抗告費用由抗告人負擔。
    理    由
一、本件聲請及抗告意旨略以：兩造為配偶關係，伊先後於民國
    76年11月11日、93年8 月2 日及102 年6 月20日出資購買原
    裁定附表一至三之房地3筆（下稱附表一、二、三，並合稱
    系爭房地），並借名登記在相對人名下，伊已終止兩造間就
    系爭房地之借名登記契約，並訴請相對人返還系爭房地，現
    由原法院以110年度訴字第1010號審理，惟相對人時常藉故
    與伊發生爭執，並揚言欲出售系爭房地，經兩造子女詢問第
    三人亦發現相對人已開始尋覓買家，計畫出售系爭房地，如
    系爭房地遭相對人擅自出售，將使現狀變更，伊日後有不能
    或甚難強制執行之虞，為保全強制執行，爰依民事訴訟法第
    532條規定，聲請准供擔保，禁止相對人就系爭房地為移轉
    、出租、設定負擔及其他一切處分行為，原裁定駁回抗告人
    假處分之聲請，抗告人不服，提起抗告請求廢棄原裁定，改
    裁定准予抗告人供擔保為假處分等語。
二、按債權人就金錢請求以外之請求，欲保全強制執行者，得聲
    請假處分；又假處分，非因請求標的之現狀變更，有日後不
    能強制執行，或甚難執行之虞者，不得為之，民事訴訟法第
    532 條定有明文。所指假處分之原因，即該請求標的之現狀
    變更，亦即該請求標的物從前存在之狀態現在已有變更或將
    有變更，包括就其物為法律上之處分或事實上之處分（最高
    法院民國20年抗字第336 號裁判意旨參照），而有日後不能
    強制執行或甚難執行之虞之情形，諸如債務人就該財產為不
    利益之處分，或隱匿該財產等屬之（最高法院100 年度台抗
    字第712 號、100 年度台抗字第786 號裁定意旨參照）。又
    請求及假處分之原因應釋明之；前項釋明如有不足，而債權
    人陳明願供擔保或法院認為適當者，法院得定相當之擔保，
    命供擔保後為假處分，亦為民事訴訟法第533 條前段準用第
    526 條第1 項、第2 項所明定。按債權人聲請假處分應就其
    請求及假處分之原因加以釋明，且兩者缺一不可。該項釋明
    如有不足，而債權人陳明願供擔保或法院認為適當者，法院
    始得定相當之擔保，命供擔保後為假處分。若債權人就其請
    求及假處分之原因未予釋明，僅陳明願供擔保請為假處分，
    法院自不得為命供擔保後假處分之裁定。至所謂釋明則係指
    當事人應提出可供法院得即時進行調查之證據，並使法院形
    成薄弱心證而相信大概如此而言。
三、經查：　　
  ㈠關於假處分之請求部分，抗告人主張系爭房地為伊出資購買
    ，僅借名登記在相對人名下，伊已終止兩造間借名登記契約
    ，並訴請相對人返還系爭房地等情，業據其提出土地暨建物
    登記謄本、LINE對話內容之截圖為證（原審卷第13至21頁）
    。惟前揭謄本至多說明系爭房地先後於76年11月11日、93年
    8月2日、102年6月20日，均以買賣為原因，移轉登記為「謝
    **」所有，而據抗告人陳稱：相對人於本案訴訟中，亦不否
    認伊有出資購買系爭房地，伊為系爭房地所有權人之一等語
    （本院卷第8頁），抗告人既自承其並非系爭房地之單獨所
    有權人，難認其已釋明系爭房地係由其單獨出資購買而借名
    登記於相對人名下。至抗告人主張附表一所示房地現由抗告
    人與兩造之女黃詩佳共同居住，附表二所示房地現由相對人
    與兩造之子黃國銘共同居住，附表三所示房地現出租他人使
    用等語（本院卷第8、9頁），僅屬系爭房地目前之使用狀態
    ，自不生釋明之效果。據上，抗告人所提上開書證，並無從
    釋明其假處分請求，即其對相對人有借名登記物返還請求權
    存在。
  ㈡關於假處分之原因部分，抗告人除前揭土地暨建物第二類謄
    本及LINE對話內容之截圖外，並未為舉證以為釋明。而查，
    觀以前揭LINE對話內容，發話者：「王先生您好，請問我母
    親在之前有跟您提到她要賣房子事，她有問您們有沒有意願
    要購買嗎？」，受話者：「有，不過我們跟她說我們沒有打
    算要買」等語，惟對話當事人係何人，對話時間為何，均付
    之闕如，且其內所提房屋並未明指特定，尚難逕認即係系爭
    房地。此外，抗告人復未就相對人曾表示將出售或處分系爭
    房地等事實提出證據以為釋明，自難以其主觀上之疑慮，遽
    認系爭房地之現狀已有或將有變更，致日後有不能或甚難強
    制執行之情形。
四、綜上所述，抗告人就假處分之請求及原因，並未盡其釋明之
    義務，自無從供擔保以補釋明之欠缺，而應駁回其假處分之
    聲請。原法院裁定駁回抗告人之假處分聲請，並無違誤。抗
    告意旨指摘原裁定不當，求予廢棄改判，為無理由，應駁回
    之。
五、末按抗告法院為裁定前，應使債權人及債務人有陳述意見之
    機會，民事訴訟法第528條第2項定有明文，此規定依同法第
    533條規定於假處分程序亦準用之。然假處分係為防止債務
    人將請求標的物之現狀變更，法院於審理假處分聲請時，應
    顧及隱密性，此觀諸強制執行法第132條第1項規定：「假扣
    押或假處分之執行，應於假扣押或假處分之裁定送達同時或
    送達前為之」即明。此於債權人對第一審法院駁回其假處分
    聲請之裁定提起抗告之程序，亦應如此。於此情形，若責令
    抗告法院仍應依前開規定，使債務人有陳述意見之機會，無
    異責令抗告法院必須於准駁假處分裁定前，使債務人知悉債
    權人聲請假處分之情事，顯非合理（最高法院103年度第12
    次民事庭會議決議參照）。原裁定駁回抗告人假處分之聲請
    ，本院認抗告無理由，業如前述，雖未於裁定前令相對人陳
    述意見，不致損及相對人之程序權，附予敘明。
六、據上論結，本件抗告為無理由，爰裁定如主文。 
中　　華　　民　　國　　110 　年　　12　　月　　30　　日
                            民事第四庭
                                審判長法  官  甯  馨
                                      法  官  林雅莉
                                      法  官  何悅芳
以上正本證明與原本無異。
如不服本裁定應於送達後10日內向本院提出再抗告狀（須按他造
當事人之人數附繕本），並繳納再抗告費新臺幣1,000元。再為
抗告僅得以適用法規顯有錯誤為理由，並應委任律師為代理人。
如委任律師提起再抗告者，應一併繳納再抗告費。
中　　華　　民　　國　　110 　年　　12　　月　　30　　日
                                      書記官  戴育婷
附註：
再抗告人之配偶、三親等內之血親、二親等內之姻親，或再抗告
人為法人、中央或地方機關時，其所屬專任人員具有律師資格並
經法院認適當者，亦得為第三審代理人。
再抗告人或其法定代理人具有律師資格者及前項情形，應於提起
再抗告或委任時釋明之。